【裁判字號】    95,台上,3947
【裁判日期】    950720
【裁判案由】    業務過失致人於死
【裁判全文】
最高法院刑事判決            九十五年度台上字第三九四七號
    上  訴  人  台灣高等法院檢察署檢察官
    被      告  甲○○原名翟.
上列上訴人因被告業務過失致人於死案件，不服台灣高等法院中
華民國九十三年一月二十日第二審判決（九十二年度交上訴字第
二五一號，起訴案號：台灣台北地方法院檢察署九十年度偵字第
二九０一號），提起上訴，本院判決如下：
    主  文
原判決撤銷，發回台灣高等法院。
    理  由
原判決事實認定：被告甲○○（原名翟錦成）為花蓮縣吉安鄉○
○路○段一三七號一樓優泉民生事業商行之司機，以駕駛自用小
貨車載送貨物為業務，於民國九十年一月二十一日十三時許，駕
駛車牌Ｔ５－1459號自用小貨車，沿台北市○○○路由北往南方
向行駛，至該路段與忠孝東路四段交岔路口之必勝客披薩店送貨
，為圖卸貨方便，竟將所駕駛之上開自用小貨車駛至披薩店前之
光復南路西側紅磚人行道上，並沿該人行道上，由南往北方向倒
車欲至該店門口，應注意汽車倒車時，需顯示倒車燈光或手勢後
，謹慎緩慢後倒，並應注意其他車輛及行人，而當時天候、光線
良好、無障礙物、視距良好，並無不能注意之情事，竟疏於注意
後方行人，即貿然在該人行道上倒車，適有行人王志昕在其車後
因彎腰撿拾物品而遭該車撞擊後滾至車底，因而鉗住車輛底盤，
甲○○未予查覺，稍事前進以便再試行倒車，而於前進時輾壓王
志昕，因而致王志昕顱骨破裂而當場死亡等情；因而撤銷第一審
之科刑判決，改判仍論處被告甲○○從事業務之人，因業務上之
過失致人於死罪（累犯，處有期徒刑二年六月）；固非無見。
惟查：（一）科刑判決所認定之事實，必須與其所採用之證據內
容相適合，否認即屬證據上理由矛盾，其判決為當然違背法令。
原判決事實認定：「適有行人王志昕在其車後因彎腰撿拾物品而
遭該車撞擊後滾至車底，因而鉗住車輛底盤，甲○○未予查覺，
稍事前進以便再試行倒車，而於前進時輾壓王志昕，因而致王志
昕顱骨破裂而當場死亡」；但依卷內資料，目擊證人樂松茂證稱
：「有一部Ｔ５－1459號自用小貨車，正在人行道上倒車，車後
有一個人背對著車輛蹲在地上，當該車倒車撞上他後，那個人向
前撲倒，然後該車仍在倒車，於是那人被輾在車下，而且頭顱當
場破裂，腦漿四溢」等語（見相驗卷第八頁）；如果無訛，則被
害人係在被告車尾，遭撞擊後背對被告車輛往前撲倒，遭被告所
駕駛之小貨車直接壓輾；原判決既採用上開證人之供詞為證據，
卻認定被害人係遭撞擊後滾至車底（未被輾壓），似與上開證據
資料未盡相符，難謂無證據上理由矛盾之違誤。（二）審理事實
之法院，對於案內一切證據，除認為不必要者外，均應詳為調查
，然後基於調查所得之心證，以為判斷事實之基礎，如有應行調
查之證據未經依法調查，或證據雖已調查而其內容尚未明瞭者，
即與未經調查無異，如遽行判決，即屬刑事訴訟法第三百七十九
條第十款所稱之當然違背法令。原判決理由說明：「本案經送法
醫研究所鑑定結果認為：依現場照片顯示死者身體在備胎下、頭
在左後輪（雙輪）內側輪胎前、顱骨破殘、腦漿外溢、血跡顯示
向外、向前之噴出方向，血跡中亦有左後輪外輪胎之後退之胎痕
，故死者頭顱遭輾壓時，被告可能的行車方向是向前，有該所九
十二年五月二十日法醫理字第0920000700號函在卷可稽，參酌證
人樂松茂前揭所述，被告倒車、前進再倒車後退之情形，可知被
害人確係於被告第一次倒車時經撞擊而撲倒滾至車底，因而鉗住
車輛底盤，而於被告前進時遭輾壓」等語（見原判決正本第六頁
至第七頁）；又謂：「一般人在倒車時亦多有前後調整車輛位置
之情形，被告既未查覺在車後之被害人受撞倒在底盤，倒車時感
覺不順而向前駛，以便再試行倒車，為事理之常」各等語（見原
判決正本第九頁）；原判決似認定被害人係在被告倒車之過程中
換檔前進時輾壓被害人，又因為一般人在倒車過程常有前進後退
調整位置之情形，並因而認檢察官起訴指明被告明知倒車時已經
輾壓到被害人而仍故意前進再輾壓被害人致死，係不足採；但依
卷內現場照片，被害人遭輾壓而側躺在被告小貨車之左前後兩輪
中間，與小貨車方向呈平行方向，頭部在後輪前方，而腿部則伸
向前輪方向（見第一審卷第五八頁），再依台灣台北地方法院檢
察署檢察官相驗結果，被害人之傷勢呈現：顱骨、顏面骨、上下
顎呈開放性骨折、腦組織溢出、胸腔骨折、背部中央偏右（肩胛
骨間）有印痕、右臀部有多道印痕、左大腿後部、左外踝處有擦
傷，右大腿後部（右臀下緣）及右小腿後部亦可見印痕等情（見
相驗卷第二三頁至二四頁驗斷書）；則上開骨折、印痕及擦傷是
否為被輾壓之痕跡？倘係遭輾壓所致，被告在平坦之人行道上倒
車之初即輾壓被害人之人體，是否仍能謂其以為壓到石頭？而其
撞倒被害人後仍換檔前進調整倒車位置，能否謂屬常情？原判決
未深入究明，即採被告以為撞到石頭之辯解，而謂倒車中前進係
屬常情，尚嫌速斷，此與被告前進時究竟是否知情已經發生車禍
有關，原判決未查明釐清，即有調查未盡之違背法令情形。以上
，或係檢察官上訴意旨所指摘，或為本院得依職權調查之事項，
應認原判決有撤銷發回更審之原因。又刑法第四十七條關於累犯
成立要件之規定已修正並於九十五年七月一日生效施行，案經發
回，應注意比較適用。
據上論結，應依刑事訴訟法第三百九十七條、第四百零一條，判
決如主文。
中    華    民    國  九十五  年    七    月   二十   日
                      最高法院刑事第十二庭
                          審判長法官  林  永  茂
                                法官  洪  文  章
                                法官  蘇  振  堂
                                法官  蕭  仰  歸
                                法官  何  菁  莪
      本件正本證明與原本無異
                                      書  記  官
中    華    民    國  九十五  年    七    月  二十四  日
                                                      Ｋ


司法院資訊處製作；財團法人民間司法改革基金會備份。
